【裁判字號】    92,台上,3024
【裁判日期】    920605
【裁判案由】    強盜等罪
【裁判全文】
最高法院刑事判決                              九十二年度台上字第三○二四號
    上  訴  人  甲○○
右上訴人因強盜等罪案件，不服台灣高等法院中華民國九十二年一月二十七日第二審
判決（九十一年度上訴字第二０五八號，起訴案號：台灣桃園地方法院檢察署九十年
度偵字第二五五四、三二九一、三四九二、四七０八號），提起上訴，本院判決如左
：
    主  文
原判決關於甲○○轉讓第二級毒品部分撤銷，發回台灣高等法院。
其他上訴駁回。
    理  由
一撤銷發回部分
本件原判決認定上訴人甲○○明知安非他命業據行政院衛生署公告列為第二級毒品管
制在案，不得轉讓、持有之，竟基於轉讓第二級毒品安非他命（下稱安非他命）之概
括犯意，於民國九十年一月間，先後在桃園縣境內不詳地點多處，無償轉讓安非他命
多次予戴永淇施用等情，因而維持第一審論處上訴人連續轉讓第二級毒品罪刑（處有
期徒刑壹年）之判決，駁回上訴人此部分在第二審之上訴，固非無見。
惟查原判決理由內雖已說明經警查獲扣案之安非他命乙包（毛重零點六公克）為上訴
人轉讓予共同被告戴永淇施用者，業據戴永淇供承在卷，第一審判決依毒品危害防制
條例第十八條第一項前段之規定，宣告沒收銷燬之，於法並無不合，予以維持等語，
然原判決事實欄中並未認定上訴人轉讓戴永淇之安非他命乙包（毛重約零點六公克）
，業據扣案等情，已有事實與主文理由不相一致之違誤。且扣案之安非他命乙包，是
否確為第二級毒品，原判決並未說明已送何專門機關鑑定之鑑定之意見，逕以上訴人
及戴永淇之自白，認定該扣案之物即為第二級毒品安非他命，其認定事實，難謂與證
據法則無違，上訴意旨指摘原判決關於上訴人轉讓第二級毒品部分不當，尚非全無理
由，應認該部分有撤銷發回更審之原因。
二上訴駁回部分
按刑事訴訟法第三百七十七條規定，上訴於第三審法院，非以判決違背法令為理由，
不得為之。是提起第三審上訴，應以原判決違背法令為理由，係屬法定要件。如果上
訴理由狀並未依據卷內訴訟資料，具體指摘原判決不適用何種法則或如何適用不當，
或所指摘原判決違法情事，顯與法律規定得為第三審上訴理由之違法情形，不相適合
時，均應認其上訴為違背法律上之程式，予以駁回。本件上訴人甲○○關於強盜及強
奪部分上訴意旨略稱：(一)被害人林政岡部分，上訴人並未直接強盜其財務，係被害人
自己拿出來，其還有自由意志且有反抗的能力，被害人亦未受傷，不應負強盜罪責。
(二)被害人鄭炳泉部分，木棒是戴永淇所持有，上訴人當時有阻止戴永淇毆打被害人，
上訴人並未直接盜取其財物，事後被害人自己拿出來，上訴人不應負強盜罪云云。原
審公設辯護人代作上訴理由書略以：本件被害人林政岡於原審調查時已明白表示：「
架住那裡我不知道」，被害人鄭炳泉亦表示「心裡是想還是不要反抗」，就被害人前
後所供不同，足以判斷有無不能抗拒之情形，原判決未於理由內說明，其認事用法容
有未洽等語。
惟查原判決依憑上訴人及共同被告戴永淇不利於己之部分自白，被害人林政岡、許世
昌、鄭炳泉之指述，共同被告章漢民之供述，許世昌領回被搶奪之行動電話乙具之贓
物領據乙紙等證據，資以認定上訴人有原判決事實欄一(二)、(三)、(四)部分所記載強盜及
搶奪之犯罪事實，因而維持第一審對於強盜林政岡、鄭炳泉部分，適用最有利於上訴
人之裁判時刑法第三百二十八條、第三百三十條之規定，及對於許世昌搶奪部分，變
更公訴人起訴法條，改論刑法第三百二十五條第一項之搶奪罪，分別論處上訴人共同
連續意圖為自己不法之所有，攜帶兇器、以強暴、脅迫致使不能抗拒，而取他人之物
；及意圖為自己不法之所有，而搶奪他人之動產各罪刑（強盜部分處有期徒刑捌年，
搶奪部分處有期徒刑拾月）之判決，駁回上訴人上開部分在第二審之上訴，已詳述其
所依憑之證據及理由。對於上訴人否認有強盜林政岡、鄭炳泉二人財物之犯行，辯稱
：伊係趁被害人林政岡、鄭炳泉未及注意之際，逕行取走其財物，並無以強暴、脅迫
之手段，致使渠等陷於不能抗拒之境，而強盜其等財物云云，認係事後卸責之詞，不
足採信，分別在判決內詳予指駁並說明其理由。原判決所為論述，核與卷證資料相符
，從形式上觀察，並無違背法令之情形。按認事採證、證據之取捨及證據證明力之判
斷，俱屬事實審法院之職權，苟無違背證據法則，自不能指為違法。原判決對於上訴
人有本件犯行，已說明其依憑之證據及理由，對於上訴人之辯解認不可採，亦在判決
內詳述其不予採納之理由，並無上訴意旨所指違背法令之情形。上訴意旨所指各節，
原審已加審酌論斷屬原審得本於職權裁量之事項，已於判決內詳述其認事採證及證據
取捨、判斷之理由，為其職權之適法行使，上訴意旨就原判決關於上訴人搶奪及強盜
部分徒憑己意任意指摘原判決違背法令，核與法律規定得為第三審上訴理由之違法情
形不相適合，應認其上開部分之上訴違背法律上之程式，予以駁回。
據上論結，應依刑事訴訟法第三百九十七條、第四百零一條、第三百九十五條前段，
判決如主文。
中      華      民      國    九十二    年      六      月      五      日
                              最高法院刑事第八庭
                                  審判長法官  莊  登  照
                                        法官  洪  明  輝
                                        法官  黃  一  鑫
                                        法官  魏  新  和
                                        法官  林  秀  夫
      右正本證明與原本無異
                                              書  記  官
中      華      民      國    九十二    年      六      月     十二     日


司法院資訊處製作；財團法人民間司法改革基金會備份。
